臺灣高等法院交通事件裁定　　　　　 100年度交抗字第1225號
抗　告　人
即受處分人　鄭凱元
上列抗告人因違反道路交通管理處罰條例案件，不服臺灣士林地
方法院100年度交聲字第617號，中華民國100年8月31日所為之裁
定，提起抗告，本院裁定如下：
    主  文
抗告駁回。
    理  由
一、原裁定意旨略以：受處分人駕駛車號CZ-6468 號自用一般小
    客車，於民國（下同）100年6 月24日凌晨1時55分許，行經
    臺北市○○區○○路三段，為警攔停舉發「拒絕接受酒精濃
    度測試之檢定」之違規，爰依道路交通管理處罰條例第35條
    第4項規定，處罰鍰新臺幣（下同）6萬元整，吊銷駕駛執照
    ，並依同條例第67條第2項規定，3年內不得考領駕駛執照。
    受處分人對上開裁處聲明異議，原審法院傳喚受處分人及本
    件舉發之員警王世安到庭，並當庭勘驗違規當時實施酒測之
    錄影光碟，認本件舉發之員警從攔停受處分人車輛後之17分
    22秒前，均給予受處分人有機會得以喝水並稍作休息，受處
    分人得以緩衝之時間堪認已相當充足，期間員警並多次告知
    受處分人進行酒精濃度測試並請受處分人配合，且有告知拒
    測之法律效果，惟受處分人均未理會，並持續在旁數次撥打
    電話尋求管道以期警方放行。嗣警方於上開時間屆至，見受
    處分人仍未配合員警進行酒精濃度測試，始開立拒測之結果
    ，堪認受處分人確有消極不配合警方施以酒精濃度測試之行
    為，員警依法裁處「拒絕接受酒精濃度測試之檢定」實無違
    誤，受處分人違規事證明確。臺北市交通事件裁決所（下稱
    原處分機關）依道路交通管理處罰條例第35條第4 項及第67
    條第2項前段之規定，裁處6萬元之罰鍰，吊銷駕駛執照，並
    於3 年內禁考駕照，並無不當，是本件受處分人之異議為無
    理由，駁回受處分人之異議等語。
二、抗告意旨略以：1.抗告人即受處分人是在員警A （即本件舉
    發之員警王世安）所給予的寬限時間內（詳如檔名「鄭凱元
    -拒測」，播放時間7 分24秒：……員警A並告知異議人：
    「15分鐘後，要進行酒測，若不配合將要開罰拒測」。播
    放時間17分22秒：「……很抱歉開立拒測了」；兩者只相距
    10分鐘，未超過15分鐘），聯絡事情，並非藉故推託拒測。
    2.受處分人在員警A 尚未開單前就已經走至酒測器旁（本部
    分可參考錄影光碟17- 18分鐘的影像）並要求施測，但員警
    仍藉故刁難，不讓本人施測。3.員警計算時間的方式採自由
    心證，並無準確的計時裝備及器材。4.受處分人從頭到尾，
    態度良好，並且為證明清白，先後至康寧醫院及三軍總醫院
    做了抽血檢驗，代表受處分人無飲酒過量云云。
三、汽車駕駛人，駕駛汽車拒絕接受酒精濃度測試之檢定者，處
    6 萬元罰鍰，並當場移置保管該汽車及吊銷該駕駛執照；又
    汽車駕駛人，曾依第35條第4 項前段之規定吊銷駕駛執照者
    ，3 年內不得考領駕駛執照，道路交通管理處罰條例第35條
    第4項前段、第67條第2項前段分別定有明文。
四、經查：
  (一)抗告人即受處分人駕駛車號CZ-6468 號自用一般小客車，於
    100年6 月24日凌晨1時55分許，行經臺北市○○區○○路三
    段，為警攔停舉發「拒絕接受酒精濃度測試之檢定」之違規
    ，經原處分機關依道路交通管理處罰條例第35條第4 項規定
    ，處罰鍰6萬元整，吊銷駕駛執照，並依同條例第67條第2項
    規定，3 年內不得考領駕駛執照等情，有舉發違反交通管理
    事件通知單、臺北市交通事件裁決所北市裁罰字第裁22-A00
    YGH855號裁決書各乙份在卷（原法院卷第9、10頁）可稽。
  (二)受處分人不服上開處分，向原審法院聲明異議，經原審法院
    傳喚證人即本件違規舉發員警王世安到庭具結證稱：這件採
    證舉發的人是伊，當時受處分人駕駛自小客車有違規逆向行
    駛的行為，伊當時是在執行巡邏勤務，當時伊人在南湖大橋
    堤外便道的地方處理另案勤務，待伊要離開的時候，見受處
    分人駕駛自小客車在南湖大橋下的潭美街的街底逆向行駛，
    伊見狀就上面攔停該車，攔停後駕駛即在庭之受處分人臉帶
    酒氣，雙頰泛紅，便請受處分人出示證件並配合警方進行酒
    測程序，受處分人藉故推拖，一直在講手機，員警有告知他
    講手機與執行酒測勤務沒有關聯，伊等一而再、再而三告知
    受處分人配合伊等接受酒測稽查，但因為多次請受處分人接
    受酒測，受處分人還是繼續講手機，當時受處分人就在員警
    面前，當時員警有很清楚的告知受處分人說：「現在時間是
    100 年某月某日某時某分，第一次請鄭凱元配合我們接受酒
    測」，次數超過3 次，但受處分人仍然繼續在講手機，都沒
    有理會伊，伊便依規定以消極未配合，製單告發受處分人拒
    絕接受酒測，從攔停開始到製單告發已經超過16分鐘，這段
    時間內伊就是不斷告知異議人上開內容，而且期間受處分人
    還套關係說認識何人，受處人在講電話的過程中有數次中斷
    通話後，多次再繼續撥出電話、也有停下來跟他車上的女性
    乘客交談，伊等舉發攔停時受處分人停下來，受處分人就下
    車，當時受處分人就一直站在與員警可以交談的範圍之內，
    當伊把製單告發單已經由酒測器列印出酒測單，正在製發舉
    發通知單的過程時，受處分人才講完電話過來說要酒測了，
    但伊沒有對之施行酒測，因為已經多次告知受處分人要配合
    ，受處分人不配合，且伊當時已經開立拒測了就是在酒測器
    上按下拒測鈕，酒測器的酒測單已經列印出酒測結果是「拒
    測」，這在酒測器裡已有存檔紀錄了，紀錄的部分回去警局
    後，警局也會查核是否有確實開單，所以沒有辦法再給受處
    分人施測，所以伊有將舉發通知單製作完成。在告知請受處
    分人配合酒測的過程中，伊等有提供礦泉水給受處分人喝，
    受處分人也有喝自己的水等語明確（同上卷第23頁至24頁）
    。並當庭勘驗違規當時實施酒測之錄影光碟，勘驗結果如下
    ：『
    (一)檔名「鄭凱元-拒測」
    (1)片長共43分32秒。
    (2)內容：
    攝影時間由2010年6月24日。
    播放時間26秒：
      員警A 拿礦泉水給異議人飲用。放置並打開酒測儀器箱，
      放置在警車後行李箱平台上，員警A 並告訴異議人：「雖
      然你在車上已經有喝過你的水了，我還是讓你漱個口」，
      隨即有倒水在杯子裡，放在警車後行李箱平台上方要給異
      議人喝，但異議人沒喝。
    播放時間54秒：
      員警A 告知「SOP 流程，你喝完5 分鐘10分鐘... 」，員
      警A 尚未告知結束，異議人未理會員警A 走向停放在警車
      後面其駕駛之車輛駕駛座旁，員警A 查見對異議人稱：「
      你在這裡就好」，隨後員警尾隨異議人至異議人身旁，異
      議人向車內副駕駛座之同行女子談話。員警A 在旁等候。
    播放時間1分45秒：
      異議人撥打電話並持續持行動電話話筒狀似講電話。員警
      在一旁，異議人未理會員警，亦未停止講電話。
    播放時間2分12秒：
      異議人於電話中走至副駕駛座旁，女子下車。異議人仍持
      話筒狀似講電話沒有停止。
    播放時間2分43秒：
      員警A 告知異議人還有11分鐘。員警告知異議人拒測效力
      稱：「拒測的話是罰6 萬，吊銷駕照，3 年禁考，車輛移
      至保管」員警A 告知時，女子共說了2 次等一下。異議人
      仍持話筒狀似講電話沒有停止。
    播放時間4分40秒：
      另名員警B至現場支援。
    播放時間4分54秒：
      員警A 告知異議人：「還有9 分鐘」，異議人仍持話筒狀
      似講電話沒有停止，未理會員警。
    播放時間5分13秒：
      員警B拿起錄影設備，對向異議人拍攝。
    播放時間6分33秒：
      異議人始結束講電話。與女子交談。
    播放時間6分58秒：
      員警A 告知異議人：「還有7 分鐘」。員警A 再告知異議
      人：「7 分鐘一到，如果不酒測，就要開拒測」，異議人
      回稱：「我沒有不配合啊」，員警A 對異議人稱：「現在
      馬上進行」。
    播放時間7分24秒：
      異議人喝礦泉水。員警A 並告知異議人：「15分鐘後，要
      進行酒測，若不配合將要開罰拒測」。
    播放時間7分43秒：
      異議人向員警A 索取礦泉水1 瓶飲用，員警A 告知異議人
      ：「這是漱口」，員警A 隨即將一杯水拿予異議人，異議
      人未拿取。員警A 再三告知異議人：「漱口」，隨後異議
      人取用該杯水並飲用。
    播放時間8分19秒：
      員警A 告知異議人：「0.55以上移送法辦、測下去無法更
      改」。
    播放時間8分29秒：
      員警A 告知異議人：「還有6 分鐘」。隨即又見異議人開
      始一手持行動電話靠耳，狀似講電話，另一手持礦泉水一
      直喝水，走向其車旁後方背對員警。
    播放時間9分15秒：
      員警A 告知異議人：「還有5 分鐘」。異議人持續上開一
      手持行動電話靠耳，狀似講電話，另一手持礦泉水一直喝
      水，繼續站在其車旁後方背對員警。
    播放時間10分17秒：
      員警A 告知異議人：「還有4 分鐘」。異議人的動作同上
      9 分15秒所述。
    播放時間11分11秒：
      員警A 告知異議人：「還有3 分鐘，鄭凱元先生請你配合
      我們做酒測」，只見異議人仍停留在其自己之車旁未趨前
      配合員警酒測，且又接起電話，狀似講電話。
    播放時間11分48秒：
      員警A 告知異議人：「最後2 分鐘，鄭凱元請你配合我們
      做酒測」，異議人仍持續在原地狀似講電話，未趨前至員
      警處配合酒測。
    播放時間12分8秒：
      員警A 再次跟異議人告知稱：「鄭凱元先生，再跟你陳述
      拒測罰則，吊銷駕照，3 年內不得重考，車輛移至保管」
      。員警趨前走至異議人的車旁，站在異議人的身旁，異議
      人仍持續在原地狀似講電話，未理會員警，亦未趨前至員
      警處配合酒測。
    播放時間12分47秒：
      員警A 告知異議人：「最後1 分鐘」，異議人仍持續在原
      地狀似講電話，未理會員警，亦未趨前至員警處配合酒測
      。
    播放時間13分25秒：
      員警A 告知異議人：「時間已到」，隨後員警A 走回在異
      議人車前方的警車後行李箱處，員警A 再次告知異議人：
      鄭凱元先生，最後再3 分鐘給你，如欲配合酒測，請你過
      來這邊，配合員警進行稽查、確認及酒測程序，這是第一
      次告知你」（此為員警第一次告知，員警並同時告知異議
      人當時之時間及地點）。異議人仍持續在原地狀似講電話
      ，未理會員警，亦未趨前至員警處配合酒測。
    播放時間14分47秒：
      員警A 對異議人說：「鄭凱元先生，第二次告知你，若要
      配合酒測請到這邊來配合稽查、確認及進行酒測程序」。
      （此為員警第二次告知，並同時告知當時之時間及地點）
      。異議人仍持續在原地狀似講電話，未理會員警，亦未趨
      前至員警處配合酒測。
    播放時間15分48秒：
      員警對異議人說：「鄭凱元先生，這是最後一次告知你，
      若要配合酒測，請到這邊來配合稽查、確認及進行酒測程
      序」。（此為員警第三次告知，並同時告知當時之時間及
      地點）。異議人仍持續在原地狀似講電話，未理會員警，
      亦未趨前至員警處配合酒測。
    播放時間16分31秒：
      員警向異議人告知：「最後30秒，鄭凱元先生，繼續講你
      手機沒關係，權利是你自己的」。16分59秒時，員警向異
      議人告知：「最後20秒，鄭凱元先生」。17分11秒時，員
      警向異議人告知：「最後10秒，鄭凱元先生」，異議人仍
      持續在原地狀似講電話，未理會員警，亦未趨前至員警處
      配合酒測。
    播放時間17分22秒：
      員警告知異議人：「鄭凱元先生，很抱歉開立拒測了」，
      約時間17分40秒畫面見異議人講完電話朝員警A 警車後行
      李箱處走，且見員警A 正在操作酒測器與製單，異議人趨
      近警員A 並喝水並於此時才開始對員警A 表示要接受施測
      ，員警仍持續原先之製單行為。
    播放時間18分：
      員警A 告知異議人：「已依法告知你權利」，異議人向員
      警A爭執尚未30分鐘。員警A 告知異議人：時間已經過，
      若有疑義請向法院聲明異議。
    其後，異議人持續向員警A 說要酒測，員警A 開立拒測罰
      單完成。異議人向員警A 爭論還在時間內，員警A 告知已
      經超過15分鐘了。
    播放時間20分41秒：
      員警A 詢問2 次異議人告發單是否要簽收。異議人僅回應
      員警A 要進行酒測。員警A 告知說已經確認完酒測程序。
    播放時間21分2秒：
      員警A 詢問異議人罰單是否要拒簽拒收。異議人不回應，
      只說要酒測，在旁女子持續為異議人請求要施測並說「我
      們沒有要拒簽拒收」。
    程序結束後，其後時間，異議人、女子多次向員警A 說他
      們並沒有不吹並表示要施測，並說明是因朋友過世聚會才
      喝酒，一直說明原由並說沒有要拒測，現在要施測，經員
      警A 對其表示，其等自己的因素喝酒過後，可以坐計程車
      ，不能開車，期間過程在場女子一直以上述同一事由試圖
      與員警A 爭論，想要施測。
    播放時間30分3秒：
      員警A 詢問異議人：「拒測罰單是否簽收？」異議人講電
      話並同時回稱：「哪有拒測？」持續講電話，女子也回應
      ：「哪有拒測？」其後女子不斷以同一事由在場爭論不休
      。
    播放時間33分58秒：
      員警A 詢問異議人：「拒測罰單是否簽收？」異議人持續
      拿話筒狀似講電話，不回應、不理會員警A ，亦未有表示
      要簽收之意思或動作。
    播放時間34分32秒：
      員警A 將罰單攤開提示於異議人面前，詢問異議人：「拒
      測的告發單、違規事件通知單是否要簽收？」異議人持續
      拿話筒狀似講電話，不回應、不理會員警A ，亦未有表示
      要簽收之意思或動作。35分30秒員警A 再次問：「拒簽的
      罰單是否要簽收？」異議人的反應仍同上述。
    播放時間35分54秒：
      異議人未簽收罰單，員警A 向異議人告知：「7 月11日前
      向台北市交通裁決所到案」，並告知相關救濟程序。』
    此有原法院勘驗筆錄乙份在卷足憑（同上卷第32頁至第37頁
    ）。綜觀上述證人之證述及原法院勘驗現場光碟之結果，本
    件舉發之員警從攔停受處分人車輛後之17分22秒前，均給予
    異議人有機會得以喝水並稍作休息，受處分人得以緩衝之時
    間堪認已相當充足，期間員警並多次告知受處分人進行酒精
    濃度測試並請受處分人配合，且有告知拒測之法律效果，惟
    受處分人均未理會，並持續在旁數次撥打電話尋求管道以期
    警方放行。嗣警方於上開時間屆至，見受處分人仍未配合員
    警進行酒精濃度測試，始開立拒測之結果，堪認受處分人確
    有消極不配合警方施以酒精濃度測試之行為，員警依法裁處
    「拒絕接受酒精濃度測試之檢定」實無違誤，受處分人違規
    事證明確。
  (三)抗告意旨雖以受處分人係於本件舉發員警於播放時間7分24
    秒所給予的「寬限時間」內聯絡事情，並於員警「尚未開單
    」前已走至酒測器旁要求施測，並非藉故推託拒測云云置辯
    ，惟按汽車駕駛人有無「拒絕接受酒精濃度測試檢定」，應
    以其實質作為判斷，是汽車駕駛人雖未明示拒絕接受測試檢
    定，但竟刻意消極推諉拖延接受酒精濃度測試檢定之時間，
    期使體內酒精濃度得因時間經過而代謝降低，藉以規避酒精
    濃度超過規定標準駕車之處罰者，或雖有配合實施測試，但
    卻以消極、虛應、不配合（例如：口說身不動）態度以對，
    致前開測試無法正常實施者，均應屬之，以免影響公權力行
    使及執法公平性。是以，交通部90年8月14日（90）交路字
    第048748號函、內政部警政署90年8月23日（90）警署交字
    第175739號函均明示於酒精濃度測試時，以警方告知駕駛人
    酒精濃度測試標準及流程後，駕駛人如積極或消極拒絕測試
    ，即可判定其拒絕接受酒精濃度測試，不以駕駛人不配合時
    間長短為準據（本院卷第9、10頁）。從而，只要汽車駕駛
    人有「拒絕接受酒精濃度測試檢定」之實質作為，無論係積
    極明示拒絕接受測試檢定，或消極推諉、拒不配合測試檢定
    之相關步驟，均有道路交通管理處罰條例第35條第4項規定
    之適用。本件舉發員警雖於播放時間7分24秒時曾告知受處
    分人：「15分鐘後，要進行酒測，若不配合將要開罰拒測」
    等語，惟綜觀舉發員警從攔停後，見受處分人一再未理會配
    合酒測而持續在旁講電話，舉發員警告知受處分人拒測效力
    後，在旁倒數時間提醒受處分人儘速配合酒測等情（播放時
    間4分54秒告知：「還有9分鐘」，播放時間6分58秒告知：
    「還有7分鐘」；播放時間8分29秒告知：「還有6分鐘」；
    播放時間9分15秒告知：「還有5分鐘」；播放時間10分17秒
    告知：「還有4分鐘」；播放時間11分11秒告知：「還有3分
    鐘」；播放時間11分48秒告知：「最後2分鐘」；播放時間
    12分47秒告知：「最後1分鐘」；播放時間13分25秒告知：
    「時間已到」，並告知受處分人再給3分鐘，請受處分人配
    合酒測；播放時間16分31秒告知：「最後30秒」，16分59秒
    告知：「最後20秒」，17分11秒時告知：「最後10秒」，受
    處分人仍持續在原地狀似講電話，未理會員警，亦未趨前至
    員警處配合酒測；播放時間17分22秒：員警告知：「鄭凱元
    先生，很抱歉開立拒測了」，此有原法院勘驗筆錄（原法院
    卷第32頁至第36頁）可稽，可知此僅重申告知受處分人從攔
    停車輛後15分鐘，如不配合酒測將要開立「拒絕接受酒精濃
    度測試檢定」之處罰，而非從該撥放時間7分24秒時起再寬
    限15分鐘；況只要汽車駕駛人有「拒絕接受酒精濃度測試檢
    定」之實質作為，無論係積極明示拒絕接受測試檢定，或消
    極推諉、拒不配合測試檢定之相關步驟，均有道路交通管理
    處罰條例第35條第4項規定之適用，不以駕駛人不配合時間
    長短為準據。本件舉發員警從攔停受處分人車輛後之17分22
    秒前，均給予受處分人有機會得以喝水並稍作休息，受處分
    人得以緩衝之時間堪認已相當充足，期間員警並多次告知受
    處分人進行酒精濃度測試並請受處分人配合，一再倒數最後
    酒測時間，促受處分人注意遵守，且有告知拒測之法律效果
    ，惟受處分人均未理會，並持續在旁數次撥打電話尋求管道
    以期警方放行。嗣警方於上開時間屆至，見受處分人仍未配
    合員警進行酒精濃度測試，始開立拒測之結果，堪認受處分
    人確有消極不配合警方施以酒精濃度測試之行為。而員警於
    播放時間17分22秒告知受處分人已開立「拒絕接受酒精濃度
    測試檢定」通知單後，受處分人約於播放時間17分40秒畫面
    始趨近舉發員警並喝水表示要接受施測，此亦有原法院勘驗
    筆錄（同上卷第36頁）可稽，足見受處分人並非於員警尚未
    開立「拒絕接受酒精濃度測試檢定」通知單前，即表示要接
    受酒測，而係於舉發員警開始（尚未完成）開立「拒絕接受
    酒精濃度測試檢定」通知單後，始表示要接受酒測，並非抗
    告人所指取締員警故意刁難，不予施測，抗告意旨上開所辯
    ，均不足採。又本件員警在場提醒受處分人之倒數計算時間
    ，核與錄影光碟所示時間並無出入，且舉發員警於倒數計算
    時間過程中，多次告知拒絕酒精濃度測試之法律效果，一再
    促請受處分人進行酒精濃度測試，受處分人仍消極不配合警
    方施以酒精濃度測試，事證明確，員警舉發過程亦屬適當。
    受處分人雖另表示案發後，曾至康寧醫院及三軍總醫院做抽
    血檢驗云云，然並未提出證明以實其說，且縱認受處分人於
    本件案發後確有前至醫院抽血檢驗，因其拖延酒測時間，拒
    絕接受酒測既經認定無訛，自亦不能免除受處分人確有上開
    「拒絕接受酒精濃度測試檢定」之違規責任，此部分抗告意
    旨，亦無理由。
五、綜上所述，本件受處分人確有於上揭時、地消極不配合警方
    施以酒精濃度測試之行為，原裁定認員警依法舉發「拒絕接
    受酒精濃度測試之檢定」並無違誤，原處分機關依道路交通
    管理處罰條例第35條第4項及第67條第2項前段之規定，裁處
    6萬元之罰鍰，吊銷駕駛執照，並於3年內禁考駕照，並無不
    當，因而駁回受處分人之異議，經核認事用法，並無不合。
    抗告意旨，仍執前詞，指摘原裁定不當，為無理由，應予駁
    回。
據上論結，應依道路交通事件處理辦法第25條，刑事訴訟法第41
2條，裁定如主文。
中    華    民    國    100  年    10    月    17     日
                  刑事第二十五庭審判長法  官 黃瑞華
                                      法  官 陳恒寬
                                      法  官 許文章
以上正本證明與原本無異。
不得再抗告。
                                      書記官 范家瑜
中    華    民    國   100    年    10    月    17    日